臺灣板橋地方法院交通事件裁定
　　　　　　　　　　　　 100年度交聲字第2490號至第2493號
原處分機關　交通部公路總局臺北區監理所蘆洲監理站
異　議　人
即受處分人　宋仁傑
上列受處分人因違反道路交通管理處罰條例事件，對於交通部公
路總局臺北區監理所蘆洲監理站所為如附表所示之處分聲明異議
，本院裁定如下：
    主  文
異議均駁回。
    理  由
一、按受處分人不服道路交通管理處罰條例第8 條所定主管機關
    所為之處罰，得於接到裁決書之翌日起20日內，向管轄地方
    法院聲明異議；又聲明異議，應以司法狀紙敘述異議之理由
    ，提出於原處分機關為之，原處分機關應於接受異議書狀後
    5 日內，將該案卷宗及有關證物，送交該管法院，道路交通
    管理處罰條例第87條第1 項、道路交通事件處理辦法第12條
    分別定有明文。次按，依道路交通管理處罰條例第87條規定
    向法院聲明異議之期間，自裁決送達之翌日起算，並得依法
    扣除在途期間，而法院認聲明異議不合法律上之程式，且其
    不合法律上之程式無從補正者，應以裁定駁回之，道路交通
    事件處理辦法第11條、第17條亦有明文。又處理違反道路交
    通管理事件，有關文書送達之程序，依行政程序法之規定，
    違反道路交通管理事件統一裁罰基準及處理細則第5 條定有
    明文。而行政程序法中對於文書送達，於應受送達人之住居
    所、事務所或營業所為之。但在行政機關辦公處所或他處會
    晤應受送達人時，得於會晤處所為之；於應送達處所不獲會
    晤應受送達人時，得將文書付與有辨別事理能力之同居人、
    受雇人或應送達處所之接收郵件人員；又送達不能依前2 條
    規定為之者，得將文書寄存送達地之地方自治或警察機關，
    並作送達通知書2 份，1 份黏貼於應受送達人住居所、事務
    所、營業所或其就業處所門首，另1 份交由鄰居轉交或置於
    該送達處所信箱或其他適當位置，以為送達。前項情形，由
    郵政機關為送達者，得將文書寄存於送達地之郵政機關。寄
    存機關自收受寄存文書之日起，應保存3 個月。行政程序法
    第72條第1 項、第73條第1 項、第74條亦分別定有明文。另
    按行政機關依行政程序法而為文書之送達，專依該法律之規
    定，且該法並無準用民事訴訟法或刑事訴訟法關於寄存送達
    自寄存之日起10日生效規定之規定，是文書合法寄存送達後
    ，當自寄存之日起即時生效，並非於寄存之日起算10日生效
    ，或自受送達人實際領取文書之日起生效（臺灣高等法院暨
    所屬法院民國97年法律座談會第42、43號提案研討結果亦同
    此意見），合先敘明。
二、異議意旨略以：異議人即受處分人宋仁傑並未收到白色告發
    單、紅色罰單及相片，不知是何時、何事違規，居住地當時
    在臺北縣三重市（現改制為新北市三重區，以下同）永福街
    110 號2 樓，不在戶籍地，對執行署執行扣押存款盼瞭解說
    明帳戶凍結如何處理，故聲明異議等語。
三、經查：
  (一)本件異議人所有之車號FYX-678 號普通重型機車，因涉及於
    如附表所示之停車時間、地點停車，有在道路收費停車處所
    停車經催繳不依規定繳費或在禁止臨時停車處所停車之違規
    情形，經警製作舉發違反道路交通管理事件通知單對該車車
    主（即異議人）逕行舉發，嗣交通部公路總局臺北區監理所
    蘆洲監理站（下稱原處分機關）於如附表所示裁決日期分別
    作成違反道路交通管理事件裁決書，以異議人在道路收費停
    車處所停車經催繳不依規定繳費或在禁止臨時停車處所停車
    ，違反道路交通管理處罰條例第56條第2 項或同條第1 項第
    1 款規定為由，裁處罰鍰新臺幣（下同）300 元或1200元（
    詳如附表所示）。上開4 份裁決書均係由郵政機關代為送達
    予異議人，送達處所均為「臺北縣三重市○○○街110 巷55
    號」（即異議人當時之戶籍地），因未獲會晤異議人本人，
    亦無有辨別事理能力之同居人、受雇人或接收郵件人員代為
    收受送達，郵政機關即依行政程序法第74條規定，於如附表
    所示之送達日期分別將上開裁決書寄存於三重郵局第七支局
    （即三重介壽路郵局），並均作送達通知書2 份，1 份黏貼
    於應受送達人（異議人）住所門首，另1 份置於受送達處所
    信箱或適當位置等情，有上開裁決書及送達證書各4 份在卷
    可憑。
  (二)再查，異議人原設籍於「臺北縣三重市○○街45巷23號4 樓
    」，嗣於94年11月24日將戶籍遷入「臺北縣三重市○○○街
    110 巷55號」（目前仍設籍於此），又異議人所有之前開機
    車於86年間過戶時，車籍資料上僅登記車主當時之戶籍地址
    （即異議人當時之戶籍地臺北縣三重市○○街45巷23號4 樓
    ），並未申報其他通訊地址，迄今亦未曾辦理過地址變更登
    記，此有異議人戶役政連結作業系統（遷徙紀錄資料、個人
    基本資料）、交通部公路總局臺北區監理所蘆洲監理站100
    年10月27日北監蘆一字第1000004426號函暨所附機車車籍查
    詢資料（車號FYX-678 號普通重型機車）、交通部公路總局
    臺北區監理所板橋監理站100 年10月28日北監板一字第1000
    004276號函暨所附機車異動歷史查詢資料（車號FYX-678 號
    普通重型機車）各1 份在卷可考。而行政程序法所稱「住居
    所」，係民法上概念，指當事人依一定事實，足認以久住之
    意思，住於一定之地域者，即為設定其住所於該地，所謂「
    一定事實」，包括戶籍登記、居住情形等，以戶籍登記資料
    為主要依據，但不以登記為要件。又汽車駕駛人之住址有變
    更者，應填具異動登記書，檢同身分證或戶口名簿，向公路
    監理機關申請，道路交通安全規則第75條第1 款定有明文。
    是異議人倘有遷徙住所事實，自負有依該條規定辦理住址變
    更異動之義務，否則其片面遷徙住所又不依法辦理異動，公
    路監理機關又有何管道得知異議人住所變更之事實，自僅能
    就異議人原登記車籍地或異議人之住所地（戶籍地）送達文
    書，此時倘異議人無從親自收受文書，其不利益自當歸由未
    盡申請地址異動義務之異議人自行承擔。是原處分機關既已
    囑託郵政機關將上開裁決書送達異議人最後登記之住所（戶
    籍地「臺北縣三重市○○○街110 巷55號」），且經郵政機
    關依行政程序法第74條規定寄存送達，足認本件裁決書均已
    合法送達於異議人（於寄存當日即如附表所示之送達日期發
    生合法送達之效力），不論異議人事後是否曾向三重郵局第
    七支局領取上開寄存之裁決書或係何時領取，均不影響上開
    裁決書已合法送達之效力。
  (三)從而，異議人如對原處分機關上開裁決不服欲聲明異議，應
    自其收受裁決書之翌日起20日內，將異議書狀提出於管轄地
    方法院即本院或原處分機關（以本院或原處分機關實際收受
    異議書狀之日期為準），又異議人之住所位於新北市三重區
    ，其非居住於處罰機關（即蘆洲監理站）所在之鄉鎮市區（
    新北市蘆洲區），但居住於受理聲明異議案件法院（即本院
    ）之管轄區域，依法院訴訟當事人在途期間標準第4 條第1
    款第2 目規定，應依該標準第2 條第1 款中之「地方法院在
    途期間」欄所載日數，扣除在途期間。是本件各應加計在途
    期間2 日，則如附表編號一至四所示之裁決書，異議人提出
    異議之期間應分別至96年5 月31日、96年10月19日、97年7
    月4 日、97年7 月15日為止。異議人遲至100 年7 月7 日始
    將異議書狀提出於原處分機關，此有蓋有上開日期收文章戳
    之聲明異議狀附卷可稽，顯已逾越法定20日聲明異議不變期
    間，其聲明異議不合法律上程式，且無從補正，揆諸前揭說
    明，本件異議為不合法，應予駁回。
四、依道路交通事件處理辦法第17條前段，裁定如主文。
中    華    民    國   100    年    12    月    26    日
                    刑事第十三庭  法  官  楊筑婷
以上證明與原本無異。
如不服本裁定，應於裁定送達後5 日內，向本院提出抗告狀。
                                  書記官  傅淑芳
中    華    民    國   100    年    12    月    26    日
┌──────────────────────────────────────────┐
│附表                                                                                │
├──┬────┬──────┬────┬─────┬──────┬─────────┤
│編號│裁決日期│ 裁決書號碼 │送達日期│ 停車時間 │  停車地點  │舉發違規事實、罰鍰│
│    │        │            │        │          │            │金額（新臺幣）    │
├──┼────┼──────┼────┼─────┼──────┼─────────┤
│一  │96年5 月│北監蘆字第46│96年5 月│95年6 月8 │客運總站停車│在道路收費停車處所│
│    │4 日    │-1AC321560號│9 日    │日11時47分│場          │停車經催繳不依規定│
│    │        │            │        │          │            │繳費，罰鍰300 元  │
├──┼────┼──────┼────┼─────┼──────┼─────────┤
│二  │96年9 月│北監蘆字第46│96年9 月│95年10月3 │三重市（現改│在禁止臨時停車處所│
│    │20日    │-CN0000000號│27日    │日14時28分│制為三重區）│停車，罰鍰1200元  │
│    │        │            │        │          │重陽路一段  │                  │
├──┼────┼──────┼────┼─────┼──────┼─────────┤
│三  │97年6 月│北監蘆字第46│97年6 月│96年8 月25│同上        │同上              │
│    │9 日    │-CN0000000號│12日    │日17時25分│            │                  │
├──┼────┼──────┼────┼─────┼──────┼─────────┤
│四  │97年6 月│北監蘆字第46│97年6 月│96年9 月6 │同上        │同上              │
│    │18日    │-CN0000000號│23日    │日14時16分│            │                  │
└──┴────┴──────┴────┴─────┴──────┴─────────┘